【裁判字號】    95,訴,591
【裁判日期】    950706
【裁判案由】    第三人異議之訴
【裁判全文】
臺灣板橋地方法院民事判決               95年度訴字第591號
原      告  丙○○
被      告  台北縣政府
法定代理人  甲○○
訴訟代理人  丁○○
            乙○○
上列當事人間確認債權存在之訴事件，經本院於民國95年6 月22
日言詞辯論終結，判決如下：
    主      文
原告之訴駁回。
訴訟費用由原告負擔。
    事實及理由
一、原告主張：原告為訴外人和新工程顧問股份有限公司（下稱
    和新公司）之債權人，前就和新公司對被告之「台北縣三峽
    鎮○○街道路拓寬第一期、第二期及毗鄰台北大學路段工程
    委託設計暨第一期工程委託監造技術服費」、「台北縣政府
    東鶯平交道北側立體交叉改善工程委託技術服務費」等債權
    （下稱系爭債權）實施假扣押，並經鈞院於94年10月21日核
    發板院通94執全梅字第5196號執行命令在案。詎料被告竟對
    前述執行命令聲明異議，並以系爭債權具有公益性、時效性
    等空泛說詞幫助和新公司規避責任，拒絕執行，嚴重侵害原
    告權益，原告遂依鈞院民事執行處之通知提起本件確認之訴
    。雖原告認被告於異議狀內承認首案有新台幣（下同）174
    萬餘元尚未完成撥付、後案亦有852 萬餘元未撥付，對債權
    之存在及數額並無議，其異議與強制執行法第119 條規定之
    「不承認債權人之債權」、「於數額有爭議」要件不符，而
    不認同鈞院民事執行處之前開通知，曾依法聲請駁回被告異
    議聲明，但為鈞院民事執行處所不許可，仍然限期命原告起
    訴，是本件假扣押之系爭債權是否存在，該法律關係因被告
    爭執而不明確，原告主觀上之地位亦有不妥之狀態存在，且
    此種不妥狀態得以確認判決除去（即足以阻止執行法院依強
    制執行法第120條第3項規定撤銷所發執行命令），原告提起
    本件訴訟自有即受確認判決之法律上利益等語。並聲明：請
    求確認被告與債務人和新工程顧問股份有限公司間，就「台
    北縣三峽鎮○○街道路拓寬第一期、第二期及毗鄰台北大學
    路段工程委託設計暨第一期工程委託監造技術服費」、「台
    北縣政府東鶯平交道北側立體交叉改善工程委託技術服務費
    」等債權存在，並得對之實施假扣押。
二、被告則以：被告為鈞院94年執全梅字第5196號假扣押強制執
    行事件（即債權人原告與債務人和新公司間因債務聲請假扣
    押事件）之第三人，接獲執行命令，就和新公司對被告之「
    台北縣三峽鎮○○街道路拓寬第一期、第二期及毗鄰台北大
    學路段工程委託設計暨第一期工程委託監造技術服費」、「
    台北縣政府東鶯平交道北側立體交叉改善工程委託技術服務
    費」，在2,406,249 元及執行費19,250元之範圍內予以假扣
    押。查和新公司目前承攬被告委託辦理前揭技術服務案，雙
    方訂有服務契約書，其服務費用係於和新公司完成各階段應
    辦事項並經審查後，由和新公司申請該階段服務費用後，再
    由被告給付款項。其中「台北縣三峽鎮○○街道路拓寬第一
    期、第二期及毗鄰台北大學路段工程委託設計暨第一期工程
    委託監造技術服費」案，預估服務費用約2,260,328 元，扣
    除已給付服務費517,447 元，餘1,742,881 元服務費尚未撥
    付；「台北縣政府東鶯平交道北側立體交叉改善工程委託技
    術服務費」案，預估服務費用約8,526,000 元尚未撥付完成
    。因上開技術服務案係屬公共工程之設計監造技術服務費，
    具有時效性及公益性，為免服務費用為禁止命令執行對象，
    造成承攬廠商無法繼續執行服務業務，恐將造成公益損失，
    故被告無法扣押相關費用。又依民法第264 條第1 項規定：
    「因契約互負債務者，於他方當事人未為對待給付前，得拒
    絕自己之給付」，故就本案而言，被告與和新公司債權債務
    關係仍存在不確定性；再者，服務費給付方式，依據契約書
    第6 條所示，係分階段撥付，由新和公司完成階段性服務再
    檢附請領計算表及收據向被告請領、撥付，若將該服務費用
    扣押將無實益等語置辯。並聲明：原告之訴駁回。
三、查原告前以債權人之身分，就債務人和新公司對被告之系爭
    債權（即「台北縣三峽鎮○○街道路拓寬第一期、第二期及
    毗鄰台北大學路段工程委託設計暨第一期工程委託監造技術
    服費」、「台北縣政府東鶯平交道北側立體交叉改善工程委
    託技術服務費」）予以假扣押，經本院於94年10月21日核發
    板院通94執全梅字第5196號執行命令，禁止債務人和新公司
    在2,406,249 元及執行費19,250元之範圍內，收取對被告之
    台北縣三峽鎮○○街道路拓寬第一期、第二期及毗鄰台北大
    學路段工程委託設計暨第一期工程委託監造技術服費、台北
    縣政府東鶯平交道北側立體交叉改善工程委託技術服債權或
    為其他處分，被告亦不得對債務人清償。惟被告於收受上開
    執行命令後，於95年1 月16日以北府工新字第0950024288號
    函聲明異議，其理由為：「查和新公司目前承攬本府委託辦
    理前揭技術服務案，雙方訂有服務契約書，其服務費用係於
    和新公司完成各階段應辦事項並經本府審查核可後，由和新
    公司申請該階段服務費用後，再由本府給付款項。其中『台
    北縣三峽鎮○○街道路拓寬第一期、第二期及毗鄰台北大學
    路段工程委託設計暨第一期工程委託監造技術服費』案預估
    服務費用約2,260,328 元，扣除已給付服務費517,447 元，
    餘1,742,881 元服務費尚未撥付；『台北縣政府東鶯平交道
    北側立體交叉改善工程委託技術服務費』案預估服務費用約
    8,526,000 元尚未撥付完成。因本委託技術服務案係屬公共
    工程之設計監造技術服務費，具有時效性及公益性，為免本
    案服務費用為禁止命令執行對象，造成承攬廠商無法繼續執
    行服務業務，恐將造成公益損失，故本府顯無法扣押相關費
    用，為此提出聲明異議，准予撤銷假扣押執行命令」等情，
    業據本院依職權調取本院94年度執全字第5196號保全程序執
    行卷宗核閱屬實，復為兩造所不爭執，自堪信為真實。
四、次查，本件原告係因被告對上開執行命令具狀聲明異議，由
    執行法院依強制執行法第120 條第規定，通知原告如認異議
    不實，得於收受通知後10日內向管轄法院提起訴訟，並向執
    行法院為起訴之證明，若未於前開期間內為起訴之證明，執
    行法院得依第三人之聲請，撤銷所發執行命令之故，因而提
    起本件訴訟，請求「確認被告與和新公司間，就「台北縣三
    峽鎮○○街道路拓寬第一期、第二期及毗鄰台北大學路段工
    程委託設計暨第一期工程委託監造技術服費」、「台北縣政
    府東鶯平交道北側立體交叉改善工程委託技術服務費」等債
    權存在，並得對之實施假扣押。」是本件為確認之訴，而非
    強制執行法第15條所定之第三人異議之訴，先此指明。
五、按確認之訴非原告有即受確認判決之法律上利益者，不得提
    起，民事訴訟法第247 條第1 項前段定有明文。而所謂即受
    確認判決之法律上利益，係指因法律關係之存否不明確，致
    原告在私法上之地位有受侵害之危險，而此項危險得以對於
    被告之確認判決除去之者而言，亦經最高法院著有42年台上
    字第1031號判例可資參照。經查，依被告提出於執行法院之
    前揭聲明異議狀所載，其內容既非「不承認債務人之債權」
    ，亦非「於數額有爭議」，更非「有其他得對抗債務人請求
    之事由」，被告之異議是否符合強制執行法第119 條第1 項
    之規定，本非無疑。再者，被告於答辯狀內自認訴外人和新
    公司承攬其委託之「台北縣三峽鎮○○街道路拓寬第一期、
    第二期及毗鄰台北大學路段工程」及「台北縣政府東鶯平交
    道北側立體交叉改善工程」技術服務，其中「台北縣三峽鎮
    ○○街道路拓寬第一期、第二期及毗鄰台北大學路段工程委
    託設計暨第一期工程委託監造技術服費」案尚有1,742,881
    元之服務費未撥付予和新公司，「台北縣政府東鶯平交道北
    側立體交叉改善工程委託技術服務費」案則約有8,526,000
    元尚未撥付完成，有被告於95年4 月18日提出之答辯狀在卷
    可稽；被告嗣於言詞辯論時再陳稱：「（對原告主張債務人
    和新公司對被告有上開兩項工程債權存在，有無爭執？）這
    是個事實，我們不爭執，我們只是認為不宜扣押」等語（見
    本院卷第77頁），足見被告對於其與和新公司間確有系爭債
    權存在，並無爭執。而被告與和新公司間有系爭債權存在之
    此一律關係既為兩造所不爭執，自無法律關係存否處於不明
    確狀態之情事，依首揭說明，即難認原告有即受確認判決之
    法律上利益。至系爭債權可否為假扣押標的？被告以系爭債
    權具有時效性及公益性，為免服務費用遭扣押而造成公益損
    失為由，聲明異議並表示無法扣押相關費用，是否有理？以
    及系爭債權有無扣押實益？均屬執行法院本於職權應行認定
    及處理之事項，與本件原告提起確認之訴是否有即受確認判
    決之法律上利益之認定無涉，併此敘明。
六、綜上所述，原告主張被告與和新公司間就「台北縣三峽鎮○
    ○街道路拓寬第一期、第二期及毗鄰台北大學路段工程委託
    設計暨第一期工程」有委託監造技術服費之債權存在、就「
    台北縣政府東鶯平交道北側立體交叉改善工程」有委託技術
    服務費之債權存在，被告對之並不爭執，因兩造間就上開法
    律關係之存在並無不明確之情，原告起訴請求確認系爭債權
    存在，即無受確認判決之法律上利益，應予駁回。
七、本件事證已臻明確，兩造所為其他主張、陳述並所提之證據
    ，經審酌後，認均與本件之結論無礙，不再一一論述，併予
    敘明。
八、訴訟費用負擔之依據：民事訴訟法第78條。
中    華    民    國    95    年    7     月    6     日
                  民事第二庭    法  官  程怡怡
以上正本係照原本作成
如對本判決上訴，須於判決送達後20日內向本院提出上訴狀
中    華    民    國    95    年    7     月    10    日
                                書記官  華海珍


司法院資訊處製作；財團法人民間司法改革基金會備份。
